【裁判字號】    92,聲判,64
【裁判日期】    920827
【裁判案由】    聲請交付審判
【裁判全文】
臺灣臺中地方法院刑事裁定                     九十二年度聲判字第六四號
    聲  請  人  甲○○○○份有限公司
    兼代表  人  丙○○
    共同代理人  林永山律師
    被      告  乙○○
    被      告  丁○○
右列聲請人因告訴被告等妨害自由案件，不服臺灣高等法院臺中分院檢察署檢察長駁
回再議之處分（九十二年度上聲議字第九一三號），聲請交付審判，本院裁定如左：
    主    文
聲請駁回。
    理    由
一、按告訴人不服上級法院檢察署檢察長或檢察總長認再議為無理由而駁回之處分者
    ，得於接受處分書後十日內委任律師提出理由狀，向該管第一審法院聲請交付審
    判。法院認為交付審判之聲請不合法或無理由者，應駁回之。刑事訴訟法第二百
    五十八條之一、第二百五十八條之三第二項前段，分別定有明文。
二、本件聲請人即告訴人以被告等涉犯妨害自由罪，向臺灣臺中地方法院檢察署檢察
    官提出告訴，經該檢察署檢察官為不起訴處分（九十二年度偵字第六五五一號）
    後，告訴人不服，聲請再議亦經臺灣高等法院臺中分院檢察署檢察長以再議為無
    理由而駁回再議（九十二年度上聲議字第九一三號）等情，業經本院調取上開偵
    查卷宗全卷審閱無訛。
三、聲請交付審判意旨略以：、按乙○○、丁○○為夫妻關係，告訴人甲○○○○
    份有限公司以不定期租賃承租台中縣梧棲鎮○○路○段一三七號廠房，民國九十
    一年九月十九日告訴人因公司業務所需，須遷移廠房，而欲搬遷機器設備，當日
    雇請搬運工人及貨車司機，被告等人竟以與告訴人公司股東債務糾紛為由糾眾阻
    擾，將廠房前欄杆門鎖上，並將小貨車停放在廠房鐵門前，阻止告訴人搬遷機器
    設備，並宣稱告訴人未繳付租金及電費，待翌日告訴人已將租金繳付完畢及繳交
    電費欲再搬遷時，被告等仍強行阻止告訴人搬遷，告訴人函告被告等勿為不法行
    為，惟被告等仍我行我素，至今將鐵欄杆鎖上，鐵捲門放下，貨車停放在鐵門前
    阻止告訴人搬遷，使告訴人損失菲貲。、本件告訴人之丙○○之住址係台中縣
    太平市○○路二一四巷三弄十七號，原不起訴檢察官之傳訊住址則係同弄七號，
    係送達錯誤，致告訴人未能到庭，檢察官竟以告訴人丙○○經傳未到，率為不起
    訴處分。、檢察官就告訴人丙○○於九十一年九月十九日當天有否搬遷一事，
    並未就調查，其偵查不完備。、被告對於「以鐵鍊將廠房欄杆門鎖上」、「將
    小貨車停放在廠房鐵門前」不否認，被告辯稱係在晚上停放，是為了怕車子遺失
    ，才以鐵鍊將外面欄杆鎖起來，實在上是在白天，被告所辯與事實不符。且告訴
    人及尹井塑膠公司不可能將價菲貲之機器放置於被告處，況告訴人於訴請偵辦前
    亦曾寄發存證信函及聲請調解，足見被告強行以鐵鍊鎖住鐵門阻止告訴人搬遷甚
    明。
四、查按犯罪事實應依證據認定之，無證據不得推定其犯罪事實，刑事訴訟法第一百
    五十四條載有明文。次按刑法第三百零四條之強制罪，係以強暴、脅迫使人行無
    義務之事，或妨害人行使權利始得成立，而該罪所保護之法益，乃為個人之意思
    決定自由及依其意思決定而作為或不作為之行動自由，是該罪之行為客體，應為
    自然人，法人則不屬之。
五、查本件臺灣臺中地方法院檢察署檢察官九十二年度偵字第六五五一號原處分以：
    、告訴人丙○○其於九十二年三月十三日警訊中指訴被告二人「以鐵鍊將廠房
    前欄杆門鎖上」、「將小貨車停放在廠房鐵門前」、「切斷廠房之電源」等之行
    為，此部分被告二人固不否認上情，惟均否認有妨害自由犯行，辯稱告訴人丙○○已好幾月沒有開工，證物一照片所示小貨車是渠等所有，因晚上該車停在工廠
    ，為了怕車子遺失，才以鐵鍊將外面的欄杆鎖起來，渠等並未阻擾告訴人丙○○
    搬遷機器設備等語。經查：被告二人住所確實在該廠房旁邊，是被告等所辯因告
    訴人丙○○已好幾月沒有開工，晚上該車停在工廠，為了怕車子遺失，才以鐵鍊
    將外面的欄杆鎖起來等語，核與經驗法則不相悖，足徵渠等所辯並非全然無稽，
    況告訴狀所附之照片未顯示拍照日期，且拍照當時廠房之大門深鎖，並未見告訴
    人丙○○有營業之跡象或搬遷機器設備之動作，尚難僅憑拍攝時間不詳之照片一
    紙，即認被告二人於九十一年九月十九日上午十時許，有告訴人丙○○指訴以上
    開強暴手段阻止其搬遷機器設備之犯行，而告訴人丙○○又未能提出九十一年九
    月十九日上午十時許，曾要求被告等將該車駛離以利其搬遷機器卻遭拒之證據以
    供調查，自難以告訴狀所附未提及上開二項行為之存證信函而入被告等於罪。另
    「切斷廠房之電源」部分：按強制罪須以行為人施強暴、脅迫為構成要件。經查
    本件被告乙○○係於九十一年九月廿日向台灣電力股份有限公司台中區營業處申
    請廢止用電，有台灣電力股份有限公司台中區營業處函覆之高壓需量用戶廢止用
    電登記單可資佐證，堪認被告乙○○並非對告訴人丙○○本身施用何強暴、脅迫
    之行為，其於租賃契約存續中申請廢止用電，純屬債務不履行之範疇，應另循民
    事程序解決。、告訴人甲○○○○份有限公司為法人，非自然人，依前揭說明
    ，法人當無人身意思自由可言，無法成為刑法第三百零四條所規定之行為客體，
    其具狀指訴內容顯與強制罪之構成要件不符，自不得遽以該罪相繩。此外，復查
    無其他積極證據，足認被告等有妨害自由犯行，自應認渠等罪嫌不足。
六、嗣本件告訴人聲請再議，其意旨略以：聲請人之住所為台中縣太平市○○路二一
    四巷三弄十七號，而原處分書所載住址則為同巷七號，傳票送達錯誤，致聲請人
    之代表人未能到庭，原檢察官遽為不起訴之處分，尚有未當。又被告「以鐵鍊將
    廠房欄杆門鎖上」、「將小貨車停放在廠房鐵門前」不否認，被告辯稱怕車子遺
    失，其實乃在阻止聲請人將機器搬遷，原檢察官竟採信被告之辯詞，而為被告不
    起訴處分，尚有未當云云。此並經臺灣高等法院臺中分院檢察署檢察長以九十二
    年度上聲議字第九一三號處分書認以：查聲請人之代表人丙○○於警訊中陳報現
    址地址為台中縣太平市○○路二一四巷三弄七號，原檢察官雖依此住址傳喚未到
    ，但聲請人之代表人警訊中所陳及所提出之相片，已甚明瞭，聲請人之代表人雖
    未到庭，對原處分之認定，並不生重大之影響。（且不起訴處分書依上述住址亦
    能送達）。又被告等承認以鐵鍊將廠房欄杆門鎖上及將小貨車置於廠房門前等情
    ，據被告乙○○供稱：聲請人向伊租房子，原訂契約為一年（自八十七年一月二
    日至八十八年一月一日止），契約到期已逾一年未再續約，而聲請人所開設之工
    廠，有好幾個月沒有開工，所以伊才將大門鎖起來等語。被告丁○○則指稱聲請
    人欠伊錢，工廠又停工，因為工廠沒有在營業，所以才把車子停放於此，將大門
    用鐵鍊鎖住等語。聲請人之代表人亦承認有欠被告等一百萬元之事。由上可知，
    被告等所為係在聲請人工廠停工中所為，既無施用強暴脅迫之行為，究與刑法強
    制罪構成要件有間，自難令其負妨害自由之刑責。聲請人執此指摘原處分不當，
    為無理由。據而依刑事訴訟法第二百五十八條前段為駁回之處分。
七、本院認臺灣臺中地方法院檢察署檢察官於該署九十二年度偵字第六五五一號，以
    本件告訴人甲○○○○份有限公司為法人，非自然人，法人當無人身意思自由可
    言，無法成為刑法第三百零四條所規定之行為客體，且告訴人其具狀指訴內容顯
    與強制罪之構成要件不符，自不得遽以該罪相繩。認渠等罪嫌不足。而為被告等
    不起訴處分。及臺灣高等法院臺中分院檢察署九十二年度上聲議字第九一三號，
    以被告等所為係在聲請人工廠停工中所為，既無施用強暴脅迫之行為，究與刑法
    強制罪構成要件有間，自難令其負妨害自由之刑責。而駁回告訴人對臺灣臺中地
    方法院檢察署檢察官不起訴處分之再議聲請，於法洵無不合，處分書所載理由並
    未違背經驗法則、論理法則或其他證據法則，聲請人執詞聲請交付審判，為無理
    由，應予駁回。
八、依刑事訴訟法第二百五十八條之三第二項前段裁定如主文。
中      華      民      國    九十二    年      八      月    二十七    日
                                  臺灣臺中地方法院刑事第二庭
                                      審判長法  官  張  智  雄
                                            法  官  鍾  堯  航
                                            法  官  柯  崑  輝
右正本證明與原本無異。
不得抗告。
                                            書記官
中      華      民      國    九十二    年      九      月      一      日


司法院資訊處製作；財團法人民間司法改革基金會備份。
